ACORDAO-COMPLETO-2370607

ACÓRDÃO 8205/2019 ATA 32/2019 - SEGUNDA CÂMARA

VISTOS, relatados e discutidos estes autos de aposentadorias deferidas em favor de Agnez Schafer Wagner e Maria Brugnara pela Gerência Executiva do Instituto Nacional do Seguro Social (INSS) em Porto Alegre – RS;
ACORDAM os Ministros do Tribunal de Contas da União, reunidos em Sessão da 2ª Câmara, nos termos do art. 71, III e IX, da Constituição de 1988, dos arts. 1º, V, 39, II, e 45 da Lei nº  8.443, de 1992, e dos arts. 260, § 1º, e 262, § 2º, do RITCU, ante as razões expostas pelo Relator, em:
9.1. considerar ilegais os atos iniciais de aposentadoria em favor de Agnez Schafer Wagner (à Peça 16 sob o nº 10162275-04-2010-000064-1) e de Maria Brugnara (à Peça 17 sob o nº 10162275-04-2011-000029-6) , negando-lhes os respectivos registros;
9.2. dispensar o ressarcimento das quantias percebidas indevidamente, mas de boa-fé, em sintonia com a Súmula nº 106 do TCU;
9.3. determinar que a Gerência Executiva do Instituto Nacional do Seguro Social (INSS) em Porto Alegre – RS adote as seguintes medidas: 
9.3.1. faça cessar, no prazo de até 15 (dias) dias contados da ciência desta deliberação, os pagamentos decorrentes do ato ora considerado ilegal em favor de Agnez Schafer Wagner, sob pena de responsabilidade solidária da autoridade administrativa omissa, nos termos do art. 71, IX, da Constituição de 1988 e do art. 262, caput, do Regimento Interno do TCU; 
9.3.2. dê ciência do inteiro teor desta deliberação às interessadas indicadas no item 9.1 deste Acórdão, alertando-as de que o efeito suspensivo proveniente da eventual interposição de recurso junto ao TCU não as eximirá da devolução dos valores percebidos indevidamente após a notificação, diante do não provimento do recurso, devendo encaminhar os comprovantes dessa notificação ao TCU no prazo de até 30 (trinta) dias contados da ciência desta deliberação; 
9.3.3. informe à Sra. Agnez Schafer Wagner que, diante da exclusão do tempo rural pela falta da correspondente contribuição previdenciária, a referida inativa contaria com 25 anos, 3 meses e 26 dias de tempo de serviço (contribuição) , podendo optar, assim, por permanecer aposentada com o ajuste proporcional nos seus proventos à razão de 25/30, a partir da contagem complementar do tempo de inatividade em consonância com a Súmula n.º 74 do TCU, ou por permanecer aposentada pelo parâmetro originalmente concedido, após o devido recolhimento da contribuição previdenciária, sob a forma indenizada, para o referido período de atividade rural; 
9.3.4. informe à Sra. Maria Brugnara que, ante a exclusão do indevido tempo rural, a aludida inativa contaria com 28 anos, 9 mês e 11 dias de tempo de serviço (contribuição) , podendo optar, desse modo, por permanecer aposentada com o ajuste proporcional sobre os seus proventos à razão de 28/30 avos, em consonância com a Súmula n.º 74 do TCU, ou por permanecer aposentada pelo parâmetro originalmente concedido, após o devido recolhimento da contribuição previdenciária, sob a forma indenizada pelo suscitado período de atividade rural, mas, diante da tramitação do correspondente recurso especial perante o STJ, não será determinada a imediata exclusão do indevido tempo de serviço rural, no presente momento, nem a suspensão dos subjacentes proventos; 
9.3.5. promova o cadastramento do novo ato de aposentadoria em favor da interessada (Agnez Schafer Wagner) , submetendo-o ao TCU, diante da eventual comprovação do recolhimento das respectivas contribuições previdenciárias, em sintonia com a Súmula n.º 268 do TCU, ou diante do exercício da opção fixada pelo item 9.3.3 deste Acórdão, com os respectivos ajustes nos proventos, em sintonia com o art. 262, § 2º, do RITCU e o art. 19, § 3º, da Instrução Normativa TCU nº 78, de 2018;
9.3.6. acompanhe o andamento e o superveniente deslinde do Recurso Especial n.º 2016/0154908-1 perante o Superior Tribunal de Justiça e, diante da subsequente decisão judicial desfavorável à Sra. Maria Brugnara, adote as seguintes medidas:
9.3.6.1. convoque a aludida interessada para, no prazo de 15 (quinze) dias, optar pelo recolhimento previdenciário sobre o tempo rural averbado, nos termos da Súmula n.º 268 do TCU, ou pela aposentadoria com os proventos proporcionais à razão de 28/30 avos, nos termos da Súmula n.º 74 do TCU, sem prejuízo de optar pelo retorno à atividade;
9.3.6.2. promova o cadastramento do novo ato de aposentadoria em favor da Sra. Maria Brugnara, submetendo-o ao TCU, diante da eventual comprovação do recolhimento das respectivas contribuições previdenciárias, em sintonia com a Súmula n.º 268 do TCU, ou diante do exercício da opção anunciada pelo item 9.3.4 deste Acórdão, com os respectivos ajustes nos proventos, em sintonia com o art. 262, § 2º, do RITCU e o art. 19, § 3º, da Instrução Normativa TCU nº 78, de 2018;
9.3.6.3. faça cessar, no prazo de 15 (quinze) dias contados da publicação da aludida decisão judicial, os pagamentos decorrentes do ato ora considerado ilegal em favor de Maria Brugnara, sob pena de responsabilidade solidária da autoridade administrativa omissa, nos termos do art. 71, IX, da Constituição de 1988 e do art. 262, caput, do Regimento Interno do TCU;
9.3.7. acompanhe o deslinde das decisões judiciais obtidas pelos Auditores da Receita Federal do Brasil (RFB) no bojo dos Mandados de Segurança 35.490, 35.494 e 35.500 em trâmite no Supremo Tribunal Federal (STF) e, se for o caso, faça cessar o pagamento do Bônus de Eficiência e Produtividade previsto na Lei nº 13.464, de 2017, em favor de Agnez Schafer Wagner e de Maria Brugnara, no prazo de 30 (trinta) dias contados da eventual desconstituição dessas decisões judiciais, por se tratar de parcela pro labore faciendo expressamente excluída da base de cálculo da correspondente contribuição previdenciária e percebida, assim, em dissonância com o art. 40, caput e §§ 1º, 3º, 4º e 18, da Constituição de 1988, devendo informar o TCU sobre o efetivo cumprimento dessa medida ao final do referido prazo; 
	9.3.8. encaminhe ao TCU, no prazo de 30 (trinta) dias contados da ciência deste Acórdão, os comprovantes de que as interessadas indicadas no item 9.1 deste Acórdão tomaram a efetiva ciência da presente deliberação; 
9.4. determinar que a Sefip adote as seguintes medidas:
9.4.1. envie a cópia deste Acórdão, acompanhado do Relatório e da Proposta de Deliberação, à Gerência Executiva do Instituto Nacional do Seguro Social (INSS) em Porto Alegre – RS, para ciência e efetivo cumprimento ao item 9.3 deste Acórdão;
9.4.2. envie a cópia deste Acórdão, acompanhado do Relatório e da Proposta de Deliberação, ao Departamento de Assuntos Extrajudiciais da Advocacia-Geral da União, por intermédio da Consultoria Jurídica do TCU, nos termos da questão de ordem aprovada pelo Plenário do TCU em 8/6/2011, para ciência e adoção das medidas cabíveis; e
9.4.3. promova o arquivamento do presente processo, sem prejuízo do monitoramento sobre todas as determinações proferidas por este Acórdão, representando ao TCU, se necessário.

Aposentadorias deferidas pela Gerência Executiva do Instituto Nacional do Seguro Social (INSS) em Porto Alegre  RS.

Segunda Câmara

Gerência Executiva do Instituto Nacional do Seguro Social (INSS) em Porto Alegre - RS.

3. Interessadas: Agnez Schafer Wagner (CPF XXX.224.720-XX); Maria Brugnara (CPF XXX.757.579-XX).

13.1. Ministros presentes: Ana Arraes (Presidente), Augusto Nardes, Aroldo Cedraz e Raimundo Carreiro.
13.2. Ministros-Substitutos presentes: Marcos Bemquerer Costa e André Luís de Carvalho (Relator).

Maria Brugnara

ANDRÉ DE CARVALHO

Trata-se de aposentadorias deferidas em favor de Agnez Schafer Wagner e Maria Brugnara pela Gerência Executiva do Instituto Nacional do Seguro Social (INSS) em Porto Alegre – RS.
2.	Após a análise final do feito, o auditor federal da Sefip lançou o seu parecer conclusivo à Peça 19, com a anuência, por delegação de competência, do diretor da unidade técnica (Peça 20) , nos seguintes termos:
	“ (...) 2. Os atos foram submetidos, para fim de registro, à apreciação do Tribunal de Contas da União (TCU) , de acordo com o art. 71, inciso III, da Constituição Federal. O cadastramento e a disponibilização ao TCU ocorreram por intermédio do Sistema de Apreciação e Registro de Atos de Admissão e Concessões, na forma dos arts. 2º, caput e incisos I a VI, e 4º, caput, da Instrução Normativa - TCU 78/2018.
	Exame técnico
	3. Preliminarmente, esta Unidade Técnica promoveu a oitiva das servidoras Agnez Schafer Wagner e Maria Brugnara, tendo em vista as seguintes inconsistências (peças 3 e 4) :
 	I) Averbação de tempo de serviço rural (5 anos e 8 meses, e 5 anos, respectivamente) sem a comprovação do recolhimento das respectivas contribuições previdenciárias junto ao INSS, em época própria ou posteriormente, de forma indenizada, conforme entendimento da Súmula TCU 268; 
	II) Recebimento da rubrica ‘Bônus de Eficiência’ (R$ 1.050,00) – situação em desacordo com a jurisprudência do TCU, haja vista a não incidência de contribuição previdenciária sobre aquele valor (Acórdão 2000/2017-TCU-Plenário e Acórdão 2463/2017-TCU-Plenário) .
	4.	Os Avisos de Recebimento das oitivas estão nas peças 5 e 6.
	5.	A servidora Maria Brugnara, por meio do seu advogado, Felipe Teixeira Vieira, ao mencionar o item I do ofício de oitiva - averbação de tempo de serviço rural – esclareceu que ‘ (...) judicializou a questão perante a Justiça Federal de Porto Alegre/RS, processo n.º 5022902-27.2012.4.04.7100, 3ª Vara Federal de Porto Alegre/RS’ (peça 7, p. 2) .
	6.	Quanto ao item II da oitiva (Bônus de Eficiência) , o representante legal da servidora Maria Brugnara teceu algumas considerações (peça 7, p. 11) :
	6.1 o Bônus é uma vantagem de caráter indenizatório livre de contribuição previdenciária;
	6.2 trata-se de uma compensação em favor do agente público que conseguiu aumentar a arrecadação;
	6.3 O Bônus é retirado do Fundaf e não é verba do Tesouro.
	7.	O representante legal da interessada finalizou a defesa requerendo ‘que seja considerada legal a aposentadoria da servidora Maria Brugnara (CPF XXX.757.579-XX) e, com base nos arts. 71, inciso III, da Constituição Federal, 1º, inciso V, e 39, inciso II, da Lei 8.443/1992 e 260, § 1º, do Regimento Interno do Tribunal de Contas da União, que se determine o registro do ato de concessão de aposentadoria em razão: I) do caráter indenizatório da vantagem pecuniária com a sua não incidência de contribuição previdenciária e o consequente direito de recebimento nos termos da Lei; II) de que a verba não tem origem no Tesouro Nacional, mas sim do Fundaf; e III) de que é uma verba variável e atrelada à produtividade’ (peça 7, p. 16) .’
	8.	Sobre o tema Bônus de Eficiência, este Tribunal firmou o entendimento esposado no Acórdão 2245/2018-TCU-Primeira Câmara, de autoria do Ministro Benjamin Zymler, de que o pagamento da vantagem é ilegal, ‘por incompatível com o art. 40, caput e §§ 1º, 3º, 4º e 18, da Constituição Federal, dada a expressa exclusão da vantagem, de caráter pro labore faciendo, da base de cálculo de contribuição previdenciária’ (negrito do original) .
	9. Destaque-se que há, no Supremo Tribunal Federal, demandas referentes ao pagamento do Bônus de Eficiência aguardando decisão sobre o assunto (MS 35.490, 35.494 e 35.500 - auditores da RFB) . Assim, na esteira daquela deliberação, os atos podem ser considerados legais quanto a esse ponto, mas faz-se necessário determinação à Unidade Jurisdicionada para que acompanhe o desfecho das referidas ações judiciais.
	10. Em relação à servidora Agnez Schafer Wagner, representada também pelo advogado Felipe Teixeira Vieira, foi requerida cópia dos autos (peça 8) e prorrogação de prazo (peça 10) , cuja ciência ocorreu em 6/4/2018 (peça 13) . Entretanto, nenhuma defesa foi oferecia.  
	11. Em referência ao item I do ofício de oitiva das interessadas (cômputo de tempo rural) , este Tribunal tem jurisprudência firmada de que ‘o tempo de atividade rural somente poderá ser averbado para fins de aposentadoria no serviço público se recolhidas as respectivas contribuições previdenciárias na época própria ou, posteriormente, de forma indenizada’ (Súmula TCU 268) . Contudo, como a Sra. Maria Brugnara está protegida pela sentença proferida no Processo 5033902-27.2012.4.04.7100, da 3ª Vara Federal de Porto Alegre/RS (e não pelo Processo 5022902-27.2012.4.04.7100, como informado pelo representante legal da interessada) , o qual encontra-se tramitando, em grau de recurso, no Superior Tribunal de Justiça (2016/0154908-1) , não é possível se fazer determinação de exclusão do tempo rural averbado, com a consequente suspensão de proventos. Por outro lado, faz-se necessário determinar à Sefip que, nos termos da Questão de Ordem aprovada pelo Plenário do TCU em 8/6/2011, conforme disposto na Ata 22/2011-TCU-Plenário, encaminhe ao Departamento de Assuntos Extrajudiciais da AGU, bem como à Conjur/TCU, as informações necessárias ao acompanhamento do citado processo judicial.
	12. No caso da Sra. Agnez Schafer Wagner, tendo em vista a averbação indevida de 5 anos e 8 meses de tempo de serviço rural sem contribuição previdenciária, o ato da interessada deve ser considerado ilegal, uma vez que, com a exclusão do referido tempo de serviço, a aposentada passa a ter apenas 25 anos, 11 meses e 11 dias de tempo de serviço total - tempo suficiente para permanecer aposentada com proventos proporcionais (25/30) . Caso deseje continuar a perceber proventos integrais, a aposentada deverá realizar as contribuições previdenciárias relativas ao tempo rural averbado.
	13. Quanto ao Bônus de Eficiência, cabe determinação à Gerência Executiva do INSS em Porto Alegre/RS que, na hipótese de desconstituição das decisões judiciais obtidas pelo Sindicato Nacional dos Auditores Fiscais da Receita Federal nos autos dos Mandados de Segurança 35.490, 35.494 e 35.500, em trâmite no Supremo Tribunal Federal (STF) , faça cessar o pagamento às inativas do Bônus de Eficiência e Produtividade, previsto na Lei 13.464/2017.
	Conclusão
	14. Em razão do exposto e tendo em vista as análises realizadas nos atos de concessão de aposentadoria de Agnez Schafer Wagner e Maria Brugnara, esta Unidade Técnica considera que os atos em tela, em virtude da averbação de tempo de serviço rural sem as correspondentes contribuições previdenciárias, devem ser considerados ilegais e ter seus registros recusados por esta Egrégia Corte.
	Proposta de encaminhamento
	15. Ante o exposto, e de conformidade com o preceituado no artigo 71, inciso III, da Constituição Federal de 1988 c/c os arts. 1º, inciso V, e 39, incisos I e II, da Lei 8.443/1992 e os artigos 1º, inciso VIII, 260, §§ 1º e 2º, do Regimento Interno do TCU, propõe-se: 
	a) considerar ilegais e negar o registro dos atos de Agnez Schafer Wagner e Maria Brugnara, dispensando a devolução dos valores indevidamente recebidos até a data da ciência, pela entidade de origem, do acórdão que vier a ser proferido, com base no Enunciado 106 da Jurisprudência do TCU;
	b) determinar à Gerência Executiva do INSS em Porto Alegre/RS, com base no art. 45 da Lei 8.443/1992, que:
	b.1) faça cessar os pagamentos decorrentes do ato impugnado da servidora Agnez Schafer Wagner, comunicando ao TCU, no prazo de quinze dias, as providências adotadas, nos termos dos arts. 261 e 262, caput, do Regimento Interno do TCU, 8º, caput, da Resolução - TCU 206/2007 e 19, § 2º, da Instrução Normativa - TCU 78/2018;
	b.2) esclareça à sra. Agnez Schafer Wagner que pode permanecer aposentada com proventos proporcionais à razão de 25/30 ou permanecer percebendo proventos integrais caso efetue as contribuições previdenciárias relativas ao tempo rural averbado;
	b.3) emita novo ato para a aposentada Agnez Schafer Wagner, de acordo com as opções descritas no item anterior, submetendo-o ao TCU pelo Sistema e-Pessoal, no prazo de trinta dias, nos termos dos arts. 262, § 2º, do Regimento Interno do TCU e 19, § 3º, da Instrução Normativa - TCU 78/2018;
	b.4) informe às interessadas o teor do acórdão que vier a ser prolatado, esclarecendo a sra. Agnez Schafer Wagner que, no caso de não provimento de recurso eventualmente interposto, deverão ser repostos os valores recebidos após a ciência do acórdão;
	b.5) encaminhe ao TCU, no prazo de trinta dias, comprovante da data em que as interessadas tomaram conhecimento da decisão desta Corte;
	b.6) na hipótese de desconstituição das decisões judiciais obtidas pelo Sindicato Nacional dos Auditores Fiscais da Receita Federal nos autos dos Mandados de Segurança 35.490, 35.494 e 35.500, em trâmite no Supremo Tribunal Federal (STF) , faça cessar o pagamento às inativas Agnez Schafer Wagner e Maria Brugnara do Bônus de Eficiência e Produtividade, previsto na Lei 13.464/2017, por incompatível com o art. 40, caput e §§ 1º, 3º, 4º e 18, da Constituição Federal, dada a expressa exclusão da vantagem, de caráter pro labore faciendo, da base de cálculo de contribuição previdenciária;
	c) determinar à Sefip que, nos termos da Questão de Ordem aprovada pelo Plenário do TCU em 8/6/2011, conforme disposto na Ata 22/2011-TCU-Plenário, encaminhe ao Departamento de Assuntos Extrajudiciais da AGU, bem como à Conjur/TCU, as informações necessárias ao acompanhamento do Processo 5033902-27.2012.4.04.7100, da 3ª Vara Federal de Porto Alegre/RS,  em que é parte a servidora Maria Brugnara, relativo ao reconhecimento de tempo rural averbado para aposentadoria sem contribuição previdenciária, o qual tramita no Superior Tribunal de Justiça sob o n.  2016/0154908-1.”
3.	Enfim, por intermédio do Exmo. Sr. Procurador Marinus Eduardo De Vries Marsico, o MPTCU anuiu, em cota singela (Peça 21) , à aludida proposta da unidade técnica.
 
É o Relatório.

Procurador Marinus Eduardo De Vries Marsico.

APOSENTADORIA. AVERBAÇÃO DE TEMPO RURAL SEM O CORRESPONDENTE RECOLHIMENTO PREVIDENCIÁRIO. Ausência de manifestação, no presente momento, sobre a eventual ilegalidade inerente à percepção do bônus de eficiência previsto na Lei nº 13.464, de 2017, em respeito à decisão suspensiva proferida no bojo do MS 35.490, MS 35.494 e MS 35.500. oITIVA DAS INTERESSADAS. ILEGALIDADE. NEGATIVA DE REGISTRO. DETERMINAÇÕES.

APOSENTADORIA (APOS)

Secretaria de Fiscalização de Pessoal (Sefip).

Trata-se de aposentadorias deferidas pela Gerência Executiva do Instituto Nacional do Seguro Social (INSS) em Porto Alegre – RS sob as seguintes condições: 
	Peça
	Beneficiário 
	Número de Controle
	Nascimento (Idade) 
	Tipo de Ato e Aposentadoria
	Vigência
	Enviado ao TCU

	16
	Agnez Schafer Wagner
	10162275-04-2010-000064-1
	20/5/1951
 (68 anos) 
	Inicial – aposentadoria voluntária com proventos integrais
	6/9/1996
	2/12/2011

	17
	Maria Brugnara
	10162275-04-2011-000029-6
	26/5/1946 
 (73 anos) 
	Inicial – aposentadoria voluntária com proventos integrais
	4/10/1996
	1º/12/2011

2.	Como visto, a Sefip anotou, em suma, a inadequada averbação do tempo de serviço rural sem a comprovação do efetivo recolhimento da respectiva contribuição previdenciária pelo período de 5 anos e 8 meses em prol de Agnez Schafer Wagner e de 5 anos em prol de Maria Brugnara, além da possível percepção indevida do bônus de eficiência instituído pela Lei nº 13.464, de 2017, em desacordo com a jurisprudência do TCU.
3.	Todavia, como os aludidos atos de concessão deram entrada no TCU há mais de cinco anos, a unidade técnica promoveu a prévia oportunidade para o exercício do contraditório e da ampla defesa pelas interessadas, em sintonia com a jurisprudência do STF (v.g.: MS-25.116 e MS-25.403) , mas, após terem sido devidamente notificadas, a Sra. Maria Brugnara não apresentou a sua manifestação, ao passo que a Sra. Agnez Schafer Wagner apresentou a sua manifestação à Peça 7, tendo a Sefip lançado, contudo, o seu parecer à Peça 19. 
4.	Por meio desse parecer, após a análise final do feito, a Sefip pugnou pela ilegalidade dos atos diante da averbação do tempo rural sem a respectiva contribuição previdenciária, sem prejuízo, entretanto, de anotar a eventual prolação de liminares pelo STF no sentido de garantir provisoriamente o pagamento do suscitado bônus de eficiência no bojo do MS 35.490, MS 35.494 e MS 35.500.
5.	A unidade técnica propôs, ainda, o envio de determinação ao INSS para que informe a interessada (Agnez Schafer Wagner) sobre a possibilidade de permanecer aposentada com a percepção de proventos sob a proporção de 25/30 avos ou de manter os seus proventos integrais, ante a superveniente opção pelo recolhimento das correspondentes contribuições previdenciárias, sem prejuízo, no entanto, de assinalar que a outra interessada (Maria Brugnara) estaria amparada pela decisão judicial proferida no Processo n.º 5033902-27.2012.4.04.7100 junto à 3ª Vara Federal de Porto Alegre – RS, a despeito de o recurso especial estar pendente de julgamento pelo Superior Tribunal de Justiça (2016/0154908-1) , e, assim, a unidade técnica deixou de pugnar pelo imediato envio de determinação para a exclusão do tempo rural averbado indevidamente e a consequente suspensão dos proventos, tendo o MPTCU anuído a todas essas propostas da Sefip.
6.	Incorporo os pareceres da Sefip e do MPTCU a estas razões de decidir.
7.	A referida averbação do tempo rural sem a respectiva contribuição previdenciária seria indevida e, por isso, a Sefip assinalou as respectivas ilegalidades, com a subsequente recusa dos registros, destacando, no entanto, que as referidas aposentadorias poderão prosperar ante o recolhimento da correspondente contribuição previdenciária, sob a forma indenizada, para o respectivo período de atividade rural, nos termos da Súmula nº 268 do TCU.
8.	Bem se vê que, diante da exclusão do tempo rural pela falta da correspondente contribuição previdenciária, a inativa (Agnez Schafer Wagner) contaria com 25 anos, 3 meses e 26 dias de tempo de serviço (contribuição) , podendo optar, assim, por permanecer aposentada com o ajuste proporcional nos seus proventos à razão de 25/30, a partir da contagem complementar do tempo de inatividade em consonância com a Súmula n.º 74 do TCU, ou por permanecer aposentada pelo parâmetro originalmente concedido, após o devido recolhimento da contribuição previdenciária, sob a forma indenizada, para o referido período de atividade rural.
9.	Por outro lado, o ato de aposentadoria em prol de Maria Brugnara se submeteria à mesma situação do referido ato em prol de Agnez Schafer Wagner, já que, ante a exclusão do indevido tempo rural, a aludida inativa contaria com 28 anos, 9 mês e 11 dias de tempo de serviço (contribuição) , podendo optar, desse modo, por permanecer aposentada com o ajuste proporcional sobre os seus proventos à razão de 28/30 avos, em consonância com a Súmula n.º 74 do TCU, ou por permanecer aposentada pelo parâmetro originalmente concedido, após o devido recolhimento da contribuição previdenciária, sob a forma indenizada pelo suscitado período de atividade rural.
10.	Todavia, diante da tramitação do aludido recurso especial na ação movida em prol de Maria Brugnara, o TCU não deve determinar a imediata exclusão do indevido tempo de serviço rural, nem a suspensão dos proventos em favor de Maria Brugnara, devendo determinar apenas que o órgão de origem acompanhe o deslinde do aludido recurso perante o STJ, com o envio de informações ao Departamento de Assuntos Extrajudiciais da AGU, além da Consultoria Jurídica do TCU, nos termos da questão de ordem aprovada pelo Plenário em 8/6/2011.
11.	O TCU, enfim, não deve se manifestar, no presente momento, sobre a eventual ilegalidade inerente à percepção do aludido bônus de eficiência, em respeito à decisão suspensiva proferida pelo Ministro do STF Alexandre de Moraes no bojo do MS 35.490, MS 35.494 e MS 35.500, a despeito de o Acórdão 2000/2017-TCU-Plenário ter assinalado que essa vantagem não deveria integrar os proventos de aposentadoria, por se tratar de parcela pro labore faciendo expressamente excluída da base de cálculo da correspondente contribuição previdenciária.
12.	O TCU deve, portanto, considerar ilegais os aludidos atos de aposentadoria, para lhes negar o respectivo registro, deixando, contudo, de se manifestar, no presente momento, sobre a eventual ilegalidade na percepção do aludido bônus de eficiência, sem prejuízo de promover as medidas propostas pela unidade técnica.
	Ante o exposto, pugno pela prolação do Acórdão ora submetido a este Colegiado.
TCU, Sala das Sessões, em 10 de setembro de 2019.
Ministro-Substituto ANDRÉ LUÍS DE CARVALHO 
Relator